# 关于共同控制下收购问题

提问人：lwhcpa 时间：2015-09-11 11:39:21
A、B公司各占C公司50%股份，同时，A持有D公司60%股份，B持有D公司40%股份。现C公司拟收购A、B公司持有的D公司股份，收购后D公司成为C公司全资子公司。问题：如果支付对价为现金的话，对C公司而言，该收购是同一控制还是非同一控制？如果是换股合并即支付对价为C公司股份的话，对C公司而言，该收购是同一控制还是非同一控制？ 请陈版主及各位高手赐教！

回答人：chenyiwei
该交易将导致D公司由A公司单独控制变为A、B共同控制，即其最终控制人将发生改变，因此该交易对C而言属于非同一控制下的合并。这个问题与合并对价的支付方式无关。

回答人：chenyiwei
关于 2 楼的批注：请教下陈版，如果这样一种情况，AB各占C公司50%股份，但AB为一致行动人，同时A持有D公司100%股权；现C拟收购A公司持有D公司的100%股权，对C公司而言，该收购是否属于同一控制下合并，可以依据准则哪条？谢谢！
对这个问题，首先要看A和B在其对C的一致行动关系中分别处于何种地位，能否认为C和D属于同一实际控制人或“相同的多方”控制。
如果C和D的治理结构相同，即或着都是A、B共同控制，或者都是A单方控制，则可以认为C收购D为同一控制下合并；反之，就是非同一控制下合并。即，如果满足以下条件之一，可以认为该收购对C而言属于同一控制下合并： 1 、A、B之间的一致行动关系同时对C、D有效，且约定双方对涉及C、D的财务和经营等相关活动的事项均应在协商一致的基础上共同作出决定； 2 、A、B之间就C的一致行动关系约定，如果双方无法达成协议，应以A的意见为准决定C的财务和经营政策等相关活动，因而C和D事实上均受到A的单方面控制。

提问人：sevenhead 时间：2016-11-25 19:06:07
陈老师，看了您的回复，想进一步请教一下，如果A和B各持有C的50%，A和B各持有D的50%，而A和B并非关联方且在AB在C D中均并非一致行动人，CD的管理层结构和治理层结构均是一致的。现在C吸收合并D，吸收合并后A和B仍各站C的50%Q1:在此种情况下，能否满足您所说的“相同的多方”控制从而在C吸收D时判断为同一控制？ Q2:在A的账面，对于吸收合并后C的长投能否按吸收合并前C的长投账面价值+吸收合并前D的长投账面价值来确定？

回答人：chenyiwei
1 、不可以，不是“相同的多方”控制，其稳定性无法保证。 2 、因为不是同一控制下合并，所以不可以。

提问人：zhs7403 时间：2016-11-25 21:09:35
陈老师，您的意思是否是 20 号规定的相同的多方是否是必须建立在一致行动人基础上才可以？

回答人：chenyiwei
是的，企业合并准则应用指南就明确表达了这个意思。

提问人：sevenhead 时间：2016-11-28 08:17:13
陈老师，感谢您于 5 楼的回复。
但我想进一步讨教一下，关于您问题 2 的答复。
由于CD均由AB各占50%持有，对A而言此次交易是以对D的股权换取对C的股权，而CD的经营实际上也是一体协同进行的，能否通过判断非货币性交易不具有商业实质，从而在A账面对吸收合并后C的长投账面价值采取吸收合并前C的长投账面价值+吸收合并前D的长投账面价值来确定呢？
这样的操作方法与长投准则追加投资的规定有所矛盾，所以比较困惑。

回答人：chenyiwei
只有在合并前后的C、D均受到A、B共同控制的情况下才可能这样做。但因为双方无一致行动协议，导致共同控制的关系不稳定，因此很难认为一定是无商业实质的整合。

提问人：zengfengxia 时间：2016-11-29 14:17:27
陈版，若不涉及其他股东，持有被投资企业股权50%对50%的双方在实务中感觉不会再去签订一致行动人协议，这样的话，这一类企业的合并，都不再构成同一控制下企业合并了？

回答人：chenyiwei
很难。